臺灣嘉義地方法院刑事判決　　　　　　　 95年度訴字第813號
公　訴　人　臺灣嘉義地方法院檢察署檢察官
被　　　告　己○○
　　　　　　　　　　　號
　　　　　　甲○○
上二人共同
選任辯護人　陳信宏律師
上列被告等因妨害自由等案件，經檢察官提起公訴（95年度偵字
第3393號），本院判決如下：
    主  文
己○○、甲○○均無罪。
    理  由
一、公訴意旨略以：
    己○○及甲○○因與綽號「山豬」之戊○○有嫌隙，於民國
    （下同）95年2月22日月光明亮之晚上（起訴書原誤載為95
    年3月22日，惟經公訴人於96年3月30日審理時當庭更正，本
    院卷第54頁），其等2人得知戊○○於嘉義縣梅山鄉○○村
    ○○街82號「夜貓族網咖」玩樂，乃夥同不詳年籍姓名男子
    約5、6人基於剝奪戊○○行動自由之犯意聯絡，分別駕駛3
    部車輛前往上開網咖店，先由不詳姓名男子4人下車，於同
    日21時許進入店內，向戊○○詢問是否綽號為「山豬」，戊○○回答是後，該4名男子即將戊○○拉出網咖店外，並即
    毆打戊○○頭部，再將戊○○強拉上黑色自用小客車（車號
    不詳），並持長約40公分左右之刀子架在戊○○脖子，且於
    車輛行經嘉義縣竹崎鄉竹崎親水公園前，以膠帶矇住戊○○
    雙眼，而甲○○則駕駛車牌號碼7020-JG號白色自用小客車
    ，己○○另駕駛不詳車號之車輛尾隨，其等數人將戊○○押
    往嘉義縣竹崎鄉和平村羌仔科19之10號「純陽道場」附近，
    己○○等人於停車後，即將戊○○拉下車，己○○即向戊○○說：你很會敲壞人家的車等語後，其等數人即分持棍棒或
    徒手毆打戊○○，致鐘育霖受有右橈骨幹骨折、右手第5掌
    骨骨折、右手第3指骨骨折、左手第2指骨骨折、雙小腿多處
    撕裂傷等傷害後隨即驅車離去，因認己○○、甲○○涉有刑
    法第277條第1項傷害罪嫌及第302條第1項之非法剝奪行動自
    由罪嫌云云。
二、
(一)、按無證據能力、未經合法調查之證據，不得作為判斷之依據
    ，刑事訴訟法第155條第2項定有明文，蓋刑事審判基於憲法
    正當法律程序原則，對於犯罪事實之認定，採證據裁判及自
    白任意性等原則。刑事訴訟法據以規定嚴格證明法則，必須
    「具證據能力之證據」，經合法調查，使法院形成該等證據
    已足證明被告犯罪之確信心證，始能判決被告有罪（司法院
    大法官釋字第582號解釋參照）。
(二)、次按犯罪事實應依證據認定之，無證據不得認定犯罪事實，
    刑事訴訟法第154條第2項定有明文。故事實之認定，應憑證
    據，如未能發現相當證據，或證據不足以證明，自不能以推
    測或擬制之方法，以為裁判基礎。而認定不利於被告之事實
    ，須依積極證據，苟積極證據就被告有罪未達無庸置疑之地
    步，而不足為不利於被告事實之認定時，即應為有利於被告
    之認定（最高法院30上字第816號、40年台上字第86號判例
    參照）。
(三)、又告訴人之告訴，係以使被告受刑事訴追為目的，是其陳述
    是否與事實相符，仍應調查其他證據以資審認（最高法院52
    年台上字第1300號判例參照），是以告訴人之指訴，為證據
    方法，必其指訴，無有瑕疵，且查與事實相符，始得資為判
    決之基礎（最高法院79年度台上字第3923號判決參照）。且
    被害人與一般證人不同，其與被告處於絕對相反之立場，其
    陳述之目的，在使被告受刑事訴追處罰，內容未必完全真實
    ，證明力自較一般證人之陳述薄弱。故被害人縱立於證人地
    位而為指證及陳述，且其指證、陳述無瑕疵可指，仍不得作
    為有罪判決之唯一證據，應調查其他證據以察其是否與事實
    相符，亦即仍須有補強證據以擔保其指證、陳述之真實性，
    始得採為斷罪之依據（最高法院94年度台上字第3326號判決
    參照）。
(四)、再刑事訴訟法第161第1項規定：檢察官就被告犯罪事實，應
    負舉證責任，並指出證明之方法。因此，檢察官對於起訴之
    犯罪事實，應負提出證據及說服之實質舉證責任。倘其所提
    出之證據，不足為被告有罪之積極證明，或其指出證明之方
    法，無從說服法院以形成被告有罪之心證，基於無罪推定之
    原則，自應為被告無罪判決之諭知（最高法院92年台上字第
    128號判例參照）。
三、證據能力部分：
(一)、本件公訴人、被告己○○、甲○○及共同選任辯護人於審判
    期日時，對於證人朱益材（見警卷第11-12頁）、證人王文
    芳（見偵卷第18-20頁）、證人許財福（見偵卷第21-23頁）
    、證人陳保仁、證人王焜弘（見本院卷第104頁至107頁）於
    警局詢問時之陳述，及財團法人嘉義基督教醫院診斷證明書
    （警卷第17頁）均同意作為證據使用（見本院卷第111頁、
    112頁、114頁、118頁、119頁），且經本院審酌各該審判外
    供述證據製作當時之過程、內容、功能等情況，尚具備合法
    可信之適當性保障，並無違法取證，或證明力明顯過低之情
    ，認前開審判外陳述合於刑事訴訟法第159條之5第1項規定
    ，因而具備證據能力，合先敘明。
(二)、92年2月6日修正公布之刑事訴訟法第159條之1第1項規定：
    「被告以外之人於審判外向法官所為之陳述，得為證據。」
    第2項規定：「被告以外之人於偵查中向檢察官所為之陳述
    ，除顯有不可信之情況者外，得為證據。」依此等文義之形
    式解釋，似為被告以外之人於審判外向法官所為之陳述，均
    得為證據，於偵查中向檢察官所為之陳述，除顯有不可信之
    情況者外，亦得為證據；然92年2月6日修正公布之刑事訴訟
    法，為保障被告之反對詰問權，已採納英美之傳聞法則，而
    被告以外之人於審判外向法官所為之陳述及於偵查中向檢察
    官所為之陳述，其本質均屬傳聞證據，依傳聞法則，原均無
    證據能力，係因立法者以「被告以外之人於法官面前所為陳
    述」，係在任意陳述之信用性已受確定保障之情況下所為，
    而例外對「被告以外之人於法官面前所為陳述」賦予證據能
    力，另以刑事訴訟法規定檢察官代表國家偵查犯罪、實施公
    訴，依法有訊問被告、證人、鑑定人之權，且實務運作時，
    偵查中檢察官向被告以外之人所取得之陳述，原則上均能遵
    守法律規定，不致違法取供，其可信性極高，為兼顧理論與
    實務為由，而對「被告以外之人於偵查中向檢察官所為之陳
    述」，例外設定其具備非顯不可信之要件時，得為證據；且
    被告之反對詰問權，又屬憲法第8條第1項規定「非由法院依
    法定程序不得審問處罰」之正當法律程序所保障之基本人權
    及第16條所保障之基本訴訟權，不容任意剝奪。【故上開所
    稱得為證據之被告以外之人於審判外向法官所為之陳述及於
    偵查中向檢察官所為之陳述，實質上應解釋為係指已經被告
    或其辯護人行使反對詰問權者而言】，如法官於審判外或檢
    察官於偵查中訊問被告以外之人之程序，未予被告或其辯護
    人行使反對詰問權之機會，除非該陳述人因死亡、或身心障
    礙致記憶喪失或無法陳述、或滯留國外或所在不明而無法傳
    喚或傳喚不到、或到庭後無正當理由拒絕陳述外，均應傳喚
    該陳述人到庭使被告或其辯護人有行使反對詰問權之機會，
    否則該審判外向法官所為陳述及偵查中向檢察官所為陳述，
    均不容許作為證據（最高法院94年台上字第3728號判決參照
    ）。依此觀之，證人戊○○於檢察官95年5月15日、6月28日
    偵查證述時，因未予被告2人詰問之機會，固難逕認有證據
    能力，惟因被告2人及其選任之辯護人於本院審判期日，已
    同意證人戊○○於檢察官應訊時之陳述，有證據能力（本院
    卷第111頁），且經本院審酌各該審判外供述證據製作當時
    之過程、內容、功能等情況，尚具備合法可信之適當性保障
    ，並無違法取證，或證明力明顯過低之情，認前開審判外陳
    述合於刑事訴訟法第159條之5第1項規定，因而具備證據能
    力。
(三)、被告甲○○所申請0000000000號（見偵卷第24-60頁）、000
    0000000號（見偵卷第90-113）、被告己○○所使用0000000
    000號（見偵卷第76-81頁）、證人沈建勳所使用0000000000
    號（見偵卷第142-145頁）、郭宏誌所使用0000000000（見
    偵卷第114-132頁）行動電話門號於95年2月22日至同年月23
    日止之雙向通聯記錄。乃電話於收（發）話時，電話公司之
    機房電腦就會利用磁片紀錄，固定時間將磁片之紀錄利用電
    腦列印，係機械性列印之通聯紀錄，非為供述證據，故不屬
    於傳聞證據，且該證據又非以違反法定程序取得，自應有證
    據能力。
(四)、被害人即證人戊○○（以下均以證人之身分稱之）被毆現場
    照片及道路路口監視器翻拍照片（警卷第22至25頁），於照
    片之中，現實的情景與照片傳達結果內容一致，其機械的正
    確性乃係被保障的。且照片之本質，與人之供述在知覺、記
    憶、表現情景方面，容易伴隨摻雜錯誤不同，上開錯誤並無
    被摻雜於照片之中，因此照片與供述證據有間，應無傳聞法
    則之適用，且該照片又非以違法取證方式取得，自應有證據
    能力。
(五)、證人戊○○於95年2月24日、同年月25日之警詢筆錄（警卷
    第1至7頁），證人鍾德樂於95年10月4日檢察官偵訊筆錄（
    偵卷第176至177頁），均無證據能力，理由如下：
１、刑事訴訟法第159條第1項規定，被告以外之人（按含共同被
    告、共犯、被害人、證人等）於審判外之言詞或書面陳述，
    除法律有規定者外，不得作為證據。上開筆錄係記載被告以
    外之人於審判外之言詞陳述，且經被告及其選任辯護人於審
    理期日表示不同意作為證據使用（本院卷第111頁）。
２、證人戊○○於警詢中所為有關被告犯罪事實之證詞，為審判
    外之陳述，經本院於審理時依法傳喚證人戊○○到庭作證，
    上開警詢筆錄並不符合法律所定得例外作為證據使用之情形
    ，依刑事訴訟法第159條第1項規定，應無證據能力，不得做
    為認定被告有無犯罪之證據。
３、按證人作證時，應於供前或供後具結；又證人依法應具結而
    未具結者，其證言，不得作為證據，刑事訴訟法第186條第1
    項、第158條之3分別定有明文。其立法理由乃在擔保該證言
    ，係據實陳述或公正誠實之可信性，故未依法具結者，依證
    據絕對排除法則，當然無證據能力，而不得作為證據（最高
    法院94年度台上字第3277號判決參照）。查證人鍾德樂於95
    年10月4日檢察官偵訊時（偵卷第176頁、177頁），依法應
    具結以擔保其證言之憑信性，然未經具結，是證人鍾德樂上
    開偵查中之證詞，不合於刑事訴訟法第186條第1項之法定程
    序要件，難認為係合法之證據資料，依刑事訴訟法第158 條
    之3之規定，不得作為證據使用。
四、
(一)、公訴意旨認被告己○○、甲○○涉犯上開妨害自由及傷害等
    罪嫌，無非依據被告甲○○供稱前於95年2月22日晚間駕駛
    7020-JG號自小客車至嘉義縣梅山鄉○○街82號「夜貓族網
    咖」，並有沿著省道台三線，行經嘉義縣竹崎鄉竹崎親水公
    園，被告己○○供稱以「山豬」之綽號稱呼告訴人戊○○，
    及證人戊○○之指訴、證人鍾德樂、王文芳之證述、財團法
    人嘉義基督教醫院診斷證明書、現場照片、道路路口監視器
    翻拍照片等證據資為論據。
(二)、訊據被告甲○○固坦承駕駛7020 -JG號自小客車自前述「夜
    貓族網咖」跟隨兩輛車牌已蓋住之車輛，至竹崎親水公園附
    近之事實，被告己○○對於伊知悉證人戊○○之綽號為「山
    豬」該情固無異詞，惟被告甲○○、己○○均堅決否認有何
    剝奪行動自由及傷害犯行，被告甲○○辯稱：我當晚要前往
    丁○○住處借錢，在嘉義縣梅山鄉梅山公園前看到兩部蓋住
    車牌的自小客車，遂基於好奇而跟車，嗣跟到竹崎親水公園
    附近就分開，前去找友人丁○○等語；被告己○○則以：95
    年2月22日當晚我沒有去「夜貓族網咖」，更沒有押走戊○○等情詞資為辯解。
五、經查：
(一)、證人戊○○之指述有下列前後矛盾之處，尚難逕予採信：
１、證人戊○○於本院審理時證稱：因為3台車一起走的，我在
    車上沒被矇住眼睛時，有看見3台車，我被押上的是第2台車
    ，另1台有矇住車牌之車輛開在前面，7020-JG號自小客車在
    第3台等語（見本院卷第58頁）；然證人戊○○於警詢時卻
    表示：95年2月22日晚上大概21時左右，有人拉我至店外，
    同時有一人持木棍往我後腦重擊，即把我推上車，我就不省
    人事等語（見警卷第2頁，證人戊○○之警詢筆錄就本案犯
    罪事實而言，為審判外陳述屬傳聞證據無證據能力，已如前
    述，惟傳聞證據本身非不得作為彈劾證據使用，以檢驗推敲
    證人證詞之憑信性）。查證人戊○○如於被押上車時，即已
    被人持木棍擊暈，不省人事，則其如何確定當時是3台車，
    其中1台有矇住車牌之車輛開在前面，另被告英霖所駕駛之
    7020-JG號自小客車則開在後面，一起從「夜貓族網咖」出
    發？又如何確定開在後方之車輛車牌為7020-JG？
２、又如依證人戊○○於本院96年3月30日所證，我有看見3台車
    ，我被押上的是第2台車，另1台有矇住車牌之車輛開在前面
    ，7020-JG號自小客車在第3台等語（見本院卷第58頁），然
    查，證人戊○○於檢察官95年5月15日偵訊時則結證稱，「
    （你被押上車時有看到甲○○出來開他的車？）我沒有看到
    他出來，但他的車有在『前面』一起開走．，．」（偵卷第
    12頁），顯與其於審理中所述被告甲○○車輛之位序係在最
    後方有間，是其證詞是否可信，實非無疑。
３、證人戊○○於本院審理時先證稱：因為是3台車一起走，我
    在車上還沒矇住眼睛時有看到，我搭乘的是第2台車，並坐
    在後座中間，另1台矇住車牌的車子在前面，7020-JG號自小
    客車在最後面等語（見本院卷第57頁、58頁）。則依證人戊○○之證述，伊係坐在後座中間，被告甲○○駕駛之7020-J
    G號自小客車又係跟在最後面，則依證人戊○○當時所坐之
    位置及其所述被告甲○○所駕車輛之位序，當時又屬夜間天
    色昏暗，證人戊○○又被人挾押於車上，神情應甚為慌張，
    證人戊○○如何能看清楚位在後面車輛之車牌？況且，證人
    戊○○於本院審理時亦結稱，其係在第一次停車時（按依證
    人戊○○所證，停車之地點係在竹崎親水公園前某路橋，某
    條往右轉之小路處，再左轉往山上之小路處），也就是被矇
    住眼睛之前，才看到白色車子之車牌（本院卷第62頁），可
    見，證人戊○○證稱，其自網咖店被押走後，即有看到被告
    甲○○所駕駛白色小客車跟在後面云云，實難謂為無疑。
４、證人戊○○又證稱：車子開到竹崎親水公園前的橋，有一條
    小路右轉，繼續開左轉一條往山上的小路，就停車先被矇眼
    睛，被矇住眼睛後才被載往另一個地點毆打，我是在第1次
    停車也就是被矇眼睛前看到7020-JG號自小客車，那條山路
    是單行道，只能容納1台車通行，無法迴轉，且被矇眼睛之
    後，就沒有看到白色小客車繼續跟著，且之後被打離開現場
    時，除了另2台車以外，並沒有看到另1台白色自小客車等語
    （見本院卷第62頁、65頁），可見，證人戊○○僅是在第1
    次停車，被矇住眼睛前，始看到7020-JG號自小客車車牌，
    因此，得否因證人戊○○瞬間有看到7020-JG號自小客車車
    牌1次，即遽論被告甲○○有參與本件妨害自由及傷害等犯
    行，實非無疑，如此認定，是否有過於跳躍之嫌？
５、證人戊○○證稱：有一個人問我有沒有砸他的車，我沒有問
    是何人的車，因為我從聲音就已經聽出那個人是己○○，他
    是第一個說話的人，但是我沒有看到等語（見本院卷第59、
    64頁）；然而證人戊○○於偵訊時卻證稱：我自己偷偷打開
    一點膠帶，有看到認識的人，就是己○○，他說我打他的車
    等語（見偵卷第10頁）。於警詢時則證稱：當時因為膠帶未
    矇緊，所以我由眼縫看到己○○等語（見警卷第7頁）。則
    證人戊○○對於是否親眼目睹被告己○○參與本案？是撥開
    膠帶或膠帶未矇緊或僅聽到被告己○○之聲音而判斷？前後
    證詞均不相同，證人戊○○是否可明確指認被告己○○犯案
    ，無不令人存疑。
(二)、被告己○○之父親與證人戊○○之父親為堂兄弟關係，被告
    己○○與證人戊○○2人乃國中時認識，但不常說話，也沒
    有常碰面等情，業據證人戊○○證述明確（見本院卷第66頁
    ）；被告己○○之聲音並無特別沙啞、尖銳等明顯之音質，
    此由被告己○○於本院審理時之應答即可查知。證人戊○○
    與被告己○○僅為遠親，又非熟識經常聯絡，在遭數人毆打
    之慌亂情形下，如何能夠正確判斷該聲音為被告己○○所發
    出？故證人戊○○之指述，難謂無背乎常情之疑。
(三)、至於被告甲○○固辯稱：我出來網咖時，是有看到兩台車，
    我也有跟，一直跟到親水公園，之後我沿著台3線走，我是
    要到竹崎借錢，我沒有跟著那兩台車子往右轉等情。查省道
    台3線，乃嘉義縣梅山鄉與竹崎鄉○○○○○道，且被告甲○○於案發當日乃係要到竹崎鄉找友人借貸（此點詳後述）
    ，是自難因被告甲○○所駕自小客車曾與證人戊○○被挾所
    乘車輛行經於同一路段，即逕跳躍認定被告甲○○有參與本
    件犯行，否則當日當時曾於該路段行駛之車輛，豈非皆為嫌
    疑人？
(四)、再者，強押證人戊○○之兩輛自小客車均矇住車牌，被告甲○○之車輛車牌則未有任何遮蔽等情，有道路路口監視錄影
    翻拍照片附卷可參（見警卷第22頁）。本件警方查獲被告甲○○，即係以上開監視錄影翻拍照片為主要證據，藉由該車
    牌查知車主為朱益材後，經證人朱益材證稱該車實際由乙○○（即被告甲○○之弟）使用（見警卷第12頁），再查獲被
    告甲○○於案發時駕駛該車。然查，依證人戊○○所述，強
    押其人身之2輛自小客車均事前矇住車牌，以利逃避警方查
    緝，被告甲○○苟有參與本案，為何不將車牌遮蔽，以避警
    察追緝？況遮蔽車牌又非不易之事？
(五)、證人戊○○於95年2月23日經急診送入財團法人嘉義基督教
    醫院治療，經診斷受有右橈骨幹骨折、右手第5掌骨骨折、
    右手第3指骨骨折、左手第2指骨骨折、雙小腿多處撕裂傷等
    情，有上開醫院診斷證明及照片附卷可參（見警卷第17 、
    23頁），然此診斷結果，固或能證明證人戊○○受有前述傷
    害。惟尚難因此，即遽謂該傷害係被告2人或夥同他人傷害
    所成。
(六)、證人許財福即夜貓族網咖之店員證稱：我沒有看到證人戊○○被押走的情形，是上完廁所出來後聽說有人被押著離開等
    語（見偵卷第22頁）。證人王文芳即發現證人戊○○後報警
    處理之人證稱：在95年2月23日凌晨快1點時發現證人戊○○
    躺在路旁受有重傷等語（見偵卷第19頁），此情固或能證明
    證人戊○○係自夜貓族網咖遭人押走及證人戊○○遭毆傷後
    被棄置之時間、地點，但其證明力之射程範圍應均尚不足立
    即證明上開傷勢係被告甲○○、己○○所造成。
(七)、本院將扣案之膠帶送請內政部警政署刑事警察局鑑定有無指
    紋殘留，經該局以96年4月13日刑紋字第0960052550號函覆
    稱：送鑑膠帶1袋，經以氰丙烯酸酯法、羅丹明法化驗結果
    ，未見可資比對指紋等情（本院卷第92頁），是依該鑑定結
    果，亦無從認定被告己○○、甲○○涉犯本案。
(八)、經查閱被告甲○○使用之0000000000號（見偵卷第27-60頁
    ）、被告己○○使用之0000000000號（見偵卷第79頁）行動
    電話雙向通聯記錄，其等於95年2月22日案發當日除19時31
    分（見偵卷第31頁）有一筆通話紀錄外，並無密切聯繫之情
    形。且被告己○○使用之門號於95年2月22日至23日間亦未
    發現有使用嘉義縣梅山鄉或竹崎鄉地區基地台，是依觀之，
    自尚難推論被告己○○曾出現於本案案發現場。
(九)、被告甲○○辯稱案發當晚係要前往竹崎鄉找朋友丁○○等情
    ，堪信為真實，理由如下：
１、被告甲○○於95年3月1日警詢時即辯稱：95年2月22日當晚
    是要前往竹崎找朋友丁○○借款等語（見警卷第14頁），前
    後所辯一致。
２、經本院審理時隔離訊問證人乙○○、丁○○，且於訊問證人
    前由公訴人先行詢問被告甲○○，其等對於借款之金額、被
    告甲○○到達及離開之時間、事前電話聯絡之狀況、是否購
    買宵夜、由何人取出借款等事實，證述之情節均大致符合（
    詳述如下）：
(1)、關於被告甲○○到達及離開丁○○住家之時間，證人丁○○
    、乙○○均證稱係晚上11點左右到達，12點左右離開（見本
    院卷第76、80頁）。
(2)、關於借款之金額，被告與證人丁○○均表示為8000元（見72
    、76頁）
(3)、關於到達前聯繫之情形，被告甲○○供稱：我又去竹崎夜市
    買炸雞過去等情相符（見本院卷第73頁），證人乙○○證稱
    ：我哥哥有打電話，第1通先問我們到竹崎了沒，第2通電話
    又打來問我們要不要吃東西，他要買東西過來等語（見本院
    卷第81頁）。證人丁○○證稱：當天甲○○有打電話到乙○○的手機，他們講完電話後，他告訴我說他哥哥會去夜市買
    東西過來吃等語（見本院卷第77頁）。
(4)、關於交付借款之情形，證人乙○○證稱：當天丁○○去找他
    老婆拿錢出來等語（見本院卷第81頁）。證人丁○○證稱：
    我幫甲○○開門後，我把我老婆叫起來，要她拿錢給我，我
    再交給甲○○（見本院卷第78頁）等語。
３、被告甲○○名義共申請0000000000、0000000000、00000000
    00等門號，有遠傳電信股份有限公司函覆客戶基本資料可參
    （見偵卷第25、87、156頁），其中0000000000 號電話為被
    告甲○○本人使用，0000000000號電話95年2月間為證人乙○○使用等情，業據被告甲○○供述明確（見偵卷第11頁、
    警卷第14頁），且經證人朱益材於警詢時證述屬實（見警卷
    第12頁）。被告甲○○持用之上開0000000000行動電話於95
    年2月22日晚間21時43分、22時13分、22時14分、22時29分
    與證人乙○○使用之上開門號通話之情形，有0000000000號
    電話雙向通聯記錄附卷可參（見偵卷第35、36），亦與證人
    乙○○、丁○○證稱與被告甲○○事前聯繫之情節相符。
(九)、證人丙○○固曾出面協商證人戊○○與被告己○○間之和解
    事宜，但尚不足以推論被告己○○有參與本案犯行：
１、證人丙○○於本院審理時證稱：我與被告己○○的媽媽係兄
    妹關係，與證人戊○○的父親鍾德樂為朋友關係，因為鍾德
    樂小孩被人打，他隔天來找我，詢問己○○是否我外甥，因
    為我們很熟，才找議員、鄉長要瞭解這件事，結果我去找鍾
    德樂時，他們不與我們見面，後來我聯絡到己○○，他說他
    沒有打人，我就不願意幫忙了等語（見本院卷第68頁）。顯
    然並非被告己○○主動委託證人丙○○協談和解，而係證人
    丙○○基於與鍾德樂之朋友關係，而代為瞭解實際狀況。
２、證人陳保仁即前任嘉義縣縣議員於警詢時證稱：丙○○曾委
    託我去瞭解戊○○的傷害案件，我打電話至鍾德樂住處進行
    了解時，他表示不願和解等語；證人王焜弘即嘉義縣竹崎鄉
    長亦證稱：我受丙○○委託去瞭解戊○○的傷害案件，到達
    鍾德樂住宅時，他在屋內表示眼睛痛未開屋門，我見狀就離
    開等語（見96年5月9日公訴人補充理由書附件）。固或足以
    證明證人丙○○有委託他人進行本案之協調過程，然而，證
    人丙○○與證人戊○○之父親為朋友關係，又為被告己○○
    之舅舅，因證人戊○○指述被告己○○犯案，且證人戊○○
    受傷嚴重，若證人戊○○執意對被告己○○提出告訴，訴訟
    進行中之勞費、心理壓力等付出均難以計算，證人丙○○身
    為被告己○○之舅舅企圖進行和解協調，乃人之常情，尚無
    從僅因此即推論被告己○○涉犯本案。
３、況當事人尋求以裁判以外之方式（如和解）解決紛爭，其動
    機原因不一，或有可能係出於息事寧人，儘早脫離紛爭糾葛
    ，且華人之文化社會中亦有「和為貴，訟則凶」之觀念，是
    自難徒憑證人丙○○曾試圖瞭解本案，以進一步嚐試協調解
    決本案，即得逕認被告己○○涉犯本案。
(十)、至於證人鍾德樂於檢察官偵訊時之證詞，因未經具結，故無
    證據能力，而不具本案犯罪事實之證據資格，已如前述，自
    不得援此資為認定被告有無涉有本案之犯罪事實。
(十一)、公訴人固另請求傳訊證人陳保仁、王焜弘，然上開2名證人
    已於警詢時證述明確，且其等證詞，亦僅能證明證人丙○○
    曾找該2人出面試圖瞭解協調本案，縱傳訊該2名證人亦顯無
    助於闡明本件犯罪事實，是本院認尚無傳訊該2名證人之必
    要，附此敘明。
六、綜上所述，本件與被告2人立於利害關係相對立之告訴人之
    指述非無前後不一及與常情有間之瑕疵可指，自尚難援此率
    認為被告2人涉有公訴意旨所指之犯行，且本件依公訴人所
    提之其他證據，尚無法使本院獲得被告2人涉犯本案之確切
    心證，此外復查無其他積極證據足資證明被告2人涉有上開
    犯行，自屬不能證明其犯罪，依法應諭知無罪之判決。
據上論斷，依刑事訴訟法第301條第1項，判決如主文。
本案經檢察官陳慧玲到庭執行職務
中　　華　　民　　國　　96　　年　　5 　　月　　29　　日
                  刑事第五庭  審判長  法  官  林信旭
                                      法  官  張道周
                                      法　官　洪嘉蘭
上列正本證明與原本無異。
如不服本判決，應於判決送達後10日內向本院提出上訴狀（應附
繕本）。告訴人或被害人如對於本判決不服者，應具備理由請求
檢察官上訴，其上訴期間之計算係以檢察官收受判決正本之日期
為準。
中　　華　　民　　國　　96　　年　　5 　　月　　29　　日
                                　  　書記官　吳明蓉
